臺灣臺南地方法院民事裁定
                                  109年度消債更字第307號
債  務  人  李欣怡  

上列當事人依消費者債務清理條例，聲請更生事件，本院裁定如
下：
    主  文
債務人甲○○自民國一百零九年十一月二十四日十七時起開始更生
程序；並命司法事務官進行本件更生程序。
    理  由
一、按債務人不能清償債務或有不能清償之虞者，得依本條例所
    定更生或清算程序，清理其債務；聲請更生或清算不合程序
    或不備其他要件者，法院應以裁定駁回之，但其情形可以補
    正者，法院應定期間先命補正，消費者債務清理條例第3條
    、第8條分別定有明文。復按消費者債務清理條例之所以賦
    予債務人得選擇以重建型之更生程序或清算型之清算程序清
    理其債務，係欲藉以妥適調整債務人與債權人及其他利害關
    係人間之權利義務關係，保障債權人獲得公平受償，並謀求
    消費者經濟生活之更生及社會經濟之健全發展；惟若債務人
    履行債務並無困難，僅係為圖謀減免債務，而不為債務之履
    行，自有違債權契約為誠信契約之本旨；又在債務人已積欠
    債權人債務之情形下，如債權人已提出得分期清償之債務清
    償方案，而債務人在得維持基本生活條件之情形下，並非無
    法履行該債務清償方案，卻仍希望如往常般之消費行為，自
    不能認為已不能清償債務或有不能清償之虞，而不應賦予債
    務人得依消費者債務清理條例聲請更生或清算程序清理其債
    務。
二、聲請意旨略以：債務人甲○○積欠無擔保或無優先權債務總額
    約新臺幣（下同）1,012,657元，為清理債務，前向最大債
    權銀行元大商業銀行股份有限公司（下稱元大銀行）聲請消
    費者債務清理前置調解，經元大銀行彙整各金融機構債權，
    截至109年7月7日止，債務總金額為1,053,774元(即本金1,0
    40,560元、利息、違約金及其他費用13,214元)，元大銀行
    雖提供債務人分180期、8％利率，月付9,944元之還款方案，
    此有元大銀行提出之前置調解金融機構無擔保債務還款分配
    表在卷可憑(見本院卷第62頁)，惟因債務人無法負擔任何還
    款條件致與元大銀行調解不成立。債務人實無能力清償前揭
    債務，且名下並無任何財產，所欠債務亦未逾1,200萬元，
    復未經法院裁定開始清算程序或宣告破產。為此，爰依消費
    者債務清理條例提出本件更生之聲請等語。
三、經查：
(一)債務人為一般消費者，5年內未從事營業活動，其積欠無擔
    保或無優先權債務總額未逾1,200萬元，前為清理債務，曾
    向最大債權銀行元大銀行聲請消費者債務清理前置調解，元
    大銀行提出之還款方案為分180期、8％利率、每期繳款9,944
    元，因債務人無法負擔任何還款條件，致與元大銀行前置調
    解不成立後聲請更生等情，業據債務人提出財產及收入狀況
    說明書、債權人清冊、財團法人金融聯合徵信中心查詢當事
    人綜合信用報告回覆書、財政部南區國稅局106年至107年度
    綜合所得稅各類所得資料清單暨全國財產稅總歸戶財產查詢
    清單及調解不成立證明書等件為證（見本院卷第9頁至24頁
    ），是債務人之無擔保或無優先權債務總額未逾1,200萬元
    ，且其提起本件更生聲請前，已踐行前置調解程序而調解不
    成立之事實，應堪認定。
(二)債務人主張目前於華資妝業股份有限公司工作，平均每月薪
    資約為35,038元，有債務人出具之109年6月至9月薪資證明
    單附卷可參（見本院卷第49至52頁），本院認以此金額作為
    其償債能力之計算基礎，尚屬合理。
(三)按債務人生活所必需，以最近一年衛生福利部或直轄市政府
    所公告當地區每人每月最低生活費1.2倍計算其數額，並應
    斟酌債務人之其他財產。債務人共同生活親屬生活所必需，
    準用前項計算基準，並按債務人依法應負擔扶養義務之比例
    定其數額。強制執行法第122條第3、4項所規定（民國107年
    6月13日修正公布施行）；另債務人聲請更生或清算時所提
    財產及收入狀況說明書，其表明每月必要支出之數額，與強
    制執行法第122條第3、4項認定標準相符者，毋庸記載原因
    、種類及提出證明文件，亦為消費者債務清理事件應行注意
    事項第22點第2款明定（107年8月22日修正生效）。故消費
    者債務清理條例事件之債務人之每月生活費標準自堪以最近
    1年衛生福利部或直轄市政府所公告當地區每人每月最低生
    活費1.2倍即14,866元計之【計算式：12,388x1.2=14,866（
    元，元以下四捨五入）】。債務人主張其個人每月必要支出
    約19,464元（房租10,000元、交通費500元、通訊費800元、
    三餐費6,000元、家用雜支2,164元，見本院卷第9頁）等語
    ，惟參酌行政院衛生福利部所公告108年度臺南市每人每月
    最低生活費標準係按照政府最近一年平均每人消費支出（包
    括食品費、衣著鞋襪費、房租水電費、家居管理費、醫療保
    健費、交通通訊費、娛樂教育費及雜項支出）之60％訂定，
    自屬客觀可採，且債務人已負債沉重，自不能與一般通常之
    人之生活水平同為要求。是本院認債務人個人每月基本生活
    費用應以14,866元認定為宜，逾此範圍之數額，不足採信。
(四)又債務人主張每月須支出子女黃O慈（101年8月7日生）扶養
    費8,000元、父親（40年9月20日生）扶養費3,500元、母親
    （43年2月5日生）扶養費3,500元，並提出其戶籍謄本為證
    （見本院卷第17至18頁）。經查黃O慈未成年，有受債務人
    扶養之必要，且無領取相關社會補助（見本院卷第78頁），
    是債務人主張每月支付子女扶養費應以臺南市108年度每人
    每月最低生活費之1.2倍14,866元為基礎除以其他扶養義務
    人分擔後之金額認定為宜，前開支出已超過其應分擔額即7,
    433元（計算式：14,866元÷2＝7,433元），是債務人每月應
    負擔其子女扶養費應以7,433元為據。又債務人之父已達法
    定退休年齡，有受債務人扶養之必要，而其每月領取勞保老
    年年金19,000元（見本院卷第48頁、第79頁），應認其尚有
    固定收入可維持生活，而未有受聲請人扶養必要，債務人主
    張需扶養父親，難認可採。又債務人之母已達法定退休年齡
    ，有受債務人扶養之必要，每三個月領取國民年金老年年金
    4,800元（即平均每月1,600元，見本院卷第48頁、第79頁）
    ，且除債務人外，尚有其他子女共3名，是債務人主張每月
    支付其母扶養費3,500元，並未逾越以臺南市108年度每人每
    月最低生活費之1.2倍14,866元為基礎扣除國民年金後，除
    以其他扶養義務人分擔後之金額（即4,422元，計算式：14,
    866元－1,600元＝13,266元，13,266元÷3＝4,422元），是本院
    認債務人此部分每月所支出必要扶養費用3,500元，尚屬合
    理。故本院認定債務人每月支出必要扶養費用應以10,933元
    認定為宜（計算式：7,433元＋3,500元＝10,933元）逾此範圍
    之數額，不足採信。
(五)綜上各情，債務人現每月薪資收入為35,038元，扣除其個人
    每月必要支出14,866元及扶養費10,133元後，僅餘9,239元
    （計算式：35,038元－14,866元－10,933元＝9,239元），已不
    足清償元大銀行提出之分180期、8％利率、每期繳款9,944元
    之還款方案。
四、綜上所述，債務人之收入扣除其個人必要生活支出後，已有
    不能清償債務之虞之情形，且其係一般消費者，未曾從事營
    業，無擔保或無優先權之債務未逾1,200萬元，亦曾踐行前
    置調解程序而調解不成立，復未經法院裁定開始清算程序或
    宣告破產，又查無消費者債務清理條例第6條第3項、第8條
    或第46條各款所定應駁回更生聲請之事由存在，則本件債務
    人聲請更生，於法應屬有據，爰裁定如主文所示。
中　　華　　民　　國　 109　　年  11　　　月　  24　日
                  民事消債法庭   法  官 許育菱
以上正本係照原本作成。
本裁定不得抗告。
本裁定已於民國109年11月24日下午5時公告。
中　　華　　民　　國　　109 　年　　11　　月　　24　　日
                                 書記官  楊意萱